【裁判字號】    99,台上,7385
【裁判日期】    991125
【裁判案由】    常業詐欺
【裁判全文】
最高法院刑事判決            九十九年度台上字第七三八五號
上  訴  人  溫富雄
選任辯護人  黃柏彰律師
上列上訴人因常業詐欺案件，不服台灣高等法院中華民國九十九
年二月二十六日第二審更審判決（九十七年度上更(一)字第五六七
號，起訴案號：台灣台北地方法院檢察署九十二年度偵字第一五
六０七號），提起上訴，本院判決如下：
    主  文
上訴駁回。
    理  由
按刑事訴訟法第三百七十七條規定，上訴於第三審法院，非以判
決違背法令為理由，不得為之。是提起第三審上訴，應以原判決
違背法令為理由，係屬法定要件。如果上訴理由書狀並未依據卷
內訴訟資料，具體指摘原判決不適用何種法則或如何適用不當，
或所指摘原判決違法情事，顯與法律規定得為第三審上訴理由之
違法情形，不相適合時，均應認其上訴為不合法律上之程式，予
以駁回。本件原判決依憑證人即被害人林華蘭、陸文龍、沈、
陳麗伊、張秀鶯、鍾雯麗、陳春如迭次指證，中央銀行外匯局民
國94年8月18日台央外捌字第0940035382號函檢送之90年4月起至
90年12月止，彼等匯款至香港匯豐銀行、帳號000000000000號「
GORDON CAPITAL MANAGEMENT HOUSE 」（高達投資公司）帳戶之
交易明細資料，及華置企業社於90年10月2 日刊登於中國時報之
徵才廣告、邱有才及上訴人溫富雄90年6 月15日之讓渡書、營利
事業統一發證變更登記申請書、法務部調查局台北市調查處（下
稱台北市調查處）在上訴人等經營處所查獲之陳春如所填具之外
幣理財專戶及基金利潤申請表、「 GORDON CAPITAL MANAGEMENT
HOUSE 」公司開戶申請書，陳春如、陳怡嘉於「創高發展企業公
司」之客戶申請表、員工資料表、交易日結算單、空白報表資料
、外匯交易對帳單、客戶下單明細等，被害人陸文龍與沈不甘
損失向「顧自珍」索賠，經「顧自珍」聯絡與華置企業社之總經
理即上訴人與兩名新加坡人、王俊閔協商後所簽立之協議書附卷
可參；暨行政院大陸委員會澳門事務處人員實地至澳門新口岸北
京街244至246號10樓查訪是否確實有「GORDON CAPITAL MANAGEM
ENT HOUSE」公司之98年2月24日澳處服字第0980000202號函及所
檢附之澳門特區政府商業及動產登記局書面報告、中華電信股份
有限公司98年10月23日信網二字第0980000811號函等證據資料，
認上訴人有其事實欄所載之共同意圖為自己不法之所有，以詐術
使人將本人之物交付為常業之犯行；對於上訴人否認犯罪，辯稱
：伊係90年7 月中旬翁先生介紹伊到華置公司上班，擔任掛名負
責人，公司內有權利的人除鄺世杰外還有一位新加坡人，不知道
有無以公司名義經營生意、登廣告徵人或做外匯保證金買賣，伊
未參與面試，亦不知公司內之員工從事何業，雖於公司處理投資
糾紛時有在場，但實際內容並不清楚云云。認不足採，於理由內
指駁、說明甚詳。並逐一敘明何以證人陸文龍、沈、林明珍在
台北市調查處之陳述依刑事訴訟法第一百五十九條之二有證據能
力，陸文龍、沈於偵查中向檢察官所為之陳述，並無顯不可信
之情形，且於第一審及上訴審均經交互詰問，賦予對質詰問之機
會，具證據能力（見原判決第五、六頁理由、程序部分一、二）
；並採取證人陸文龍、沈、吳忠泉證稱上訴人係公司台灣負責
人，投資糾紛協議書上邱有才的印章是上訴人所蓋；證人湯琇美
、林明珍結證上訴人係公司老闆、董事長，認上訴人與鄺世杰二
人在該企業社內應有與其他不詳姓名之人共同以偽為投資外匯交
易之詐術而向被害人詐取財物之行為之理由。因認上訴人犯行明
確，而撤銷第一審之科刑判決，論處上訴人共同常業詐欺罪刑。
已詳敘所憑之證據與認定之理由。從形式上觀察，無足以影響判
決結果之違法情形存在。上訴意旨略稱：原判決採取證人陸文龍
、沈、林明珍之台北市調查站之證言，作為上訴人不利之判斷
，卻未說明何以符合例外規定而得作為證據及具有可信之特別情
況之理由；由於證人林明珍其提領公司款項係受「陳先生」之指
示，連勝帆、陳春如證稱不清楚上訴人在辦公室做何事，吳忠泉
稱協議最後內容是與自稱新加坡之香港人達成協議的，依此上訴
人不知創高公司或華置企業經營何種業務，並無犯行及犯意；陸
文龍、沈均從市銀行實務工作多年，應對期貨保證金買賣知之
甚詳，應無受詐欺之可能，原判決就此未加審酌，自有違背經驗
及論理法則之違法云云。惟查：犯罪事實之認定，證據之取捨及
其證明力如何，乃事實審法院自由判斷之職權，如其取捨不違背
經驗法則與論理法則，即不得指為違法，而據為上訴第三審之理
由。本件原判決認定上訴人與鄺世杰二人與連勝帆、顧自珍及姓
名年籍均不詳化名「仙蒂」等年籍不詳成年人數人，基於常業詐
欺之犯意聯絡，以利用刊登報紙廣告應徵內勤員工或兼職員工之
方式，吸引被害人前往面試，並於面試過程中詢問家庭背景，藉
此刺探經濟狀況後決定是否錄取，錄取後並未真正使被害人負責
任何實際業務，再將各被害人單獨隔離，使不能互通訊息，由偽
為員工之正犯以遊說或他法慫恿被害人一起加入期貨買賣，繼而
聽從正犯員工之指示將款項匯入香港匯豐銀行「GORDON CAPITAL
MANAGEMENT HOUSE」帳戶等情，已說明本於調查所得心證，分別
定其取捨而為事實判斷之理由，並依確認之事實，說明上訴人與
其他正犯所組之詐欺集團並未從事期貨業務，所謂期貨買賣係彼
等向各被害人詐取財物之藉口，依上訴人實行犯罪之手段，其犯
罪期間，被害人數，詐得金錢不少等情，顯屬反覆以同種類行為
為目的之社會活動之職業性犯罪，均屬常業犯。所為論斷，核無
違背客觀存在之經驗法則與論理法則，自屬事實審採證、認事之
適法職權行使，尚難漫指為違法。原判決既認定上訴人所為成立
犯罪，自係認為證人林明珍、連勝帆、陳春如等人所證不清楚上
訴人在辦公室做何事等不能為有利上訴人之判斷，其雖未於判決
理由中明對該主張不予採信之理由，而有微疵，但此於判決之
結果顯無影響，依刑事訴訟法第三百八十條規定，仍不得據為合
法之第三審上訴理由。其餘上訴意旨，就屬原審採證、認事職權
之適法行使及原判決已說明事項，或不影響事實認定及法律適用
之枝節問題，徒憑己見，任意指摘為違法，且仍為單純事實之爭
執，均非適法之第三審上訴理由。應認本件上訴違背法律上之程
式，予以駁回。
據上論結，應依刑事訴訟法第三百九十五條前段，判決如主文。
中    華    民    國  九十九  年   十一   月  二十五  日
                      最高法院刑事第十庭
                          審判長法官  石  木  欽  
                                法官  洪  佳  濱  
                                法官  韓  金  秀  
                                法官  段  景  榕  
                                法官  周  煙  平  
本件正本證明與原本無異
                                      書  記  官  
中    華    民    國  九十九  年   十一   月   三十   日
                                                      m

司法院資訊處製作；財團法人民間司法改革基金會備份。
